臺灣高雄地方法院刑事判決　　　　　　　　　　　　九十一年度交簡上字第九九號
　　上　訴　人　乙○○
　　即　被　告
右上訴人因被告過失傷害案件，不服本院高雄簡易庭中華民國九十一年九月十八日九
十一年度交簡字第二八０號第一審判決（聲請簡易判決處刑案號：九十一年度偵字第
一八三二三號），提起上訴，本院管轄之第二審合議庭判決如左：
    主  文
原判決撤銷。
乙○○因業務過失傷害人之身體，處拘役參拾日，如易科罰金，以佰元折算壹日。
緩刑貳年。
    事  實
一、乙○○係至原土木包工業司機，為從事駕駛業務之人，於民國九十一年三月一日
    十八時三十分許，駕駛車牌號碼：Ｊ八—五九七九號道路施工用自小貨車於工程
    完畢欲返家之際，沿高雄縣路竹鄉○○路，由西向東方向行駛，行經環球路與中
    路〔聲請簡易判決書誤載為中山路〕交岔路口欲左轉時，汽車駕駛人本應注意車
    前狀況，隨時採取必要之安全措施，且汽車行駛至交岔路口時，轉彎車除應讓直
    行車先行外，尤需注意來對向車道車輛，而依當時天候、路況，並無不能注意之
    情事，竟疏未注意對向車道來車而貿然左轉，適有甲○○駕駛車牌號碼：二Ｍ—
    ○八五六號自小客車，沿中路由東往西方向直行，亦駛至環球路與中路口亦疏未
    注意車前狀況，並隨時採取必要之安全措施，乙○○所駕駛之自小貨車（左轉車
    ）因未讓甲○○所駕駛之自小客車（直行車）先行而甲○○又疏未注意車前狀況
    ，致避煞不及，二車於路口發生擦撞，致甲○○受有左臉鼻樑挫傷、瘀血、右手
    肘擦傷等傷害。
二、案經甲○○訴由臺灣高雄地方法院檢察署檢察官偵查後聲請簡易判決處刑。
    理  由
一、訊之被告乙○○固不否認於右揭時地左轉彎之際，與告訴人之甲○○所駕駛之直
    行車發生車禍，惟辯稱：伊當時車頭已轉入中路，是伊當時轉得太慢，對方甲○
    ○開車速度又太快，才會撞上，伊認為對方甲○○亦有過失，伊有聲請覆議，且
    與甲○○和解，甲○○已表示要撤回告訴等語，經查；告訴人甲○○陳稱：當伊
    車速大約六、七十公里，伊是開在內側車道，大約在四台車距離前有見到乙○○
    之車，但乙○○突然左轉，伊才煞避不及撞上等語；足徵本件肇因於被告行經該
    路段欲左轉中路時未讓直行於中路之甲○○先行，又甲○○亦因車速太決且未充
    分注意車前狀況才避煞不及，致甲○○前保險處撞上乙○○車右後車尾甚明，是
    被告辯稱伊認為雙方均有過失才對一節，尚可採信，另被告聲請送高雄市車輛行
    車事故覆議鑑定委員會覆議結果，亦同此認定，有該覆議鑑定委員會九十一年八
    月二日府覆議字第九一一三八三號覆議意見書一紙足資憑認。又告訴人確因本件
    車禍受有左臉鼻樑挫傷、瘀血、右手肘擦傷等傷害事實，亦有高新醫院診斷證明
    書附卷可參，核與被告之過失行為間，確有相當因果關係，洵屬無疑。至告訴人
    甲○○就本件車禍之發生，亦有超速疏未注意車前狀況，並隨時採取必要全安措
    施之過失情節，雖亦為前揭覆議鑑定委員所肯認，然此仍無解於被告之過失罪責
    。
二、按汽車行駛至交岔路口，轉彎車應讓直行車先行。但直行車尚未進入交岔路口，
     而轉彎車已達中心處開始轉彎，直行車應讓轉彎車先行。為道路交通安全規則
     第一百零二條第一項第六款所明定，依此規定可知，汽車行駛至交岔路口，原
     則上轉彎車均應讓直行車先行，僅於直行車尚未進入交岔路口，而轉彎車已達
     中心處開始轉彎時，直行車始應讓轉彎車先行，故倘直行車已進入交岔路口，
     縱轉彎車已到達中心處開始轉彎，轉彎車仍應讓直行車先行。再查，本件車禍
      發生時，天氣晴朗，視線良好，柏油路面平直，號誌亦正常，更無障礙物或其
      他缺陷，已據肇事之被告自承供明，且依被告之智識、能力亦無不能注意之情
      事，竟疏未為注意甲○○所駕駛之直行汽車已進入該交岔路口，其轉彎車應讓
      之直行車先行，即貿然前進欲搶先左轉進入路段，因而肇事，其駕駛行為有過
      失，至為明確。從而，縱上所述，本件被告過失傷害犯行，事證已臻明確，堪
      以認定。
三、按刑法上所謂之業務，係指以反覆同種類之行為為目的之社會活動而言，申言之
    ，係指個人基於其社會地位繼續反覆所執行之事務，其主要部分之業務固不待論
    ，即為完成主要業務所附隨之準備工作與輔助事務，亦應包括在內。本件被告職
    業是道路土木工程施工，駕駛上開自用小貨車係為在道路上施工，屬個人基於其
    社會生活上之地位而反覆執行事務，揆諸前揭說明，被告為從事駕駛業務之人，
    因之，本於此地位之駕車行為，均應認其係業務之範圍，故被告駕駛自用小貨車
    ，致告訴人受有如事實欄所示之傷害，核渠所為，係犯刑法第二百八十四條第二
    項之業務過失傷害罪。原審認被告罪證明確予以論罪科刑，固非無見，惟查被告
    雖有前開犯行，然查告訴人就本件車禍肇事仍有與有過失情節已如前述，原審疏
    未審酌及此，容有未洽，再被告犯後不否認有過失之可能，且其於犯後積極與告
    訴人達成和解，惟因告訴人撤回告訴狀稍慢，致原審不及參酌等情，對被告量處
    拘役五十日亦尚有未洽，應由本院將原判決撤銷改判。爰審酌被告前無犯罪前科
    ，有臺灣高等法院被告全國前案紀錄表在卷可憑，素行尚佳，因一時駕車過失肇
    事，對告訴人造成之傷害非重，且事後已與告訴人和解，有和解書及撤回告訴狀
    各一紙等附卷足參，酌情量處如主文所示之刑，並諭知易科罰金之折算標準。又
    被告前未曾受有期徒刑以上刑之宣告，有前開臺灣高等法院被告全國前案紀錄表
    可按，因一時失慮，偶罹刑典，犯後態度尚佳，顯有悔意，經此偵查、起訴及論
    罪科刑程序，當知所警惕，信無再犯之虞，本院認所宣告之刑以暫不執行為適當
    ，爰併諭知緩刑二年，以啟自新。
據上論斷，應依刑事訴訟法第四百五十五條之一第三項、第三百六十九條第一項前段
、第三百六十四條、第二百九十九條第一項前段，刑法第二百八十四條第二項前段、
、第四十一條第一項、第七十四條第一款，罰金罰鍰提高標準條例第一條前段、第二
條，判決如主文。
中      華      民      國    九十一    年     十二     月    二十三    日
                                臺灣高雄地方法院交通法庭
                                    審判長法  官  黃  建  榮
                                          法  官  陳  威  龍
                                          法  官  陳  銘  珠
右正本證明與原本無異。
不得上訴。
                                          書記官  謝  群  育
中      華      民      國    九十一    年     十二     月    二十三    日
參考法條：
中華民國刑法第二百八十四條
 (過失傷害罪)
因過失傷害人者，處六月以下有期徒刑、拘役或五百元以下罰金，致重傷者，處一年
以下有期徒刑、拘役或五百元以下罰金。
從事業務之人，因業務上之過失傷害人者，處一年以下有期徒刑、拘役或一千元以下
罰金，致重傷者，處三年以下有期徒刑、拘役或二千元以下罰金。
